臺灣新竹地方法院民事裁定
110年度消債更字第15號
聲  請  人  
即債務人    湯堯麟  


代  理  人  王文宏律師                      
上列當事人因消費者債務清理事件聲請更生，本院裁定如下： 
    主  文
債務人湯堯麟自中華民國一一○年四月十九日十一時起開始更生
程序。
命司法事務官進行本件更生程序。
    理  由
一、按債務人不能清償債務或有不能清償之虞者，得依本條例所
    定更生或清算程序，清理其債務，消費者債務清理條例（下
    稱消債條例）第3條定有明文。所謂「不能清償」，指債務
    人因欠缺清償能力，對已屆期之債務，全盤繼續處於不能清
    償之客觀經濟狀態者而言；又所謂「不能清償之虞」，係指
    依債務人之清償能力，就現在或即將到期之債務，有不能清
    償之蓋然性或可能性而言。易言之，債務人之狀態如置之不
    理，客觀上得預見將成為不能清償之情形而言，此將來發生
    不能清償之事實，不必達到高度之確信。至於債務人之清償
    能力，則包括財產、信用及勞力（技術），並不以財產為限
    ，必須三者總合加以判斷仍不足以清償債務，始謂欠缺清償
    能力而成為不能清償。債務人之清償能力係處於流動性狀態
    ，聲請時與法院裁定時之清償能力未必一致，應以法院裁定
    時為判斷基準時。又資產管理公司並非消債條例第151條第1
    項所定金融機構（辦理消費者債務清理事件應行注意事項第
    42點第1款參照），債務人因債務清理而聲請調解時，如債
    權人均非金融機構，僅屬任意調解，尚非該項所定強制前置
    調解。此有第2屆司法事務官消債問題研討第4號司法院民事
    廳消債條例法律問題研審小組意見、101年第2期民事業務研
    究會（消費者債務清理專題）第5號司法院民事廳消債條例
    法律問題研審小組意見可資參照。
二、本件聲請意旨略以：　　
　　聲請人前有不能清償債務之情事，積欠良京實業股份有限公
    司（下稱良京公司）債務總額新臺幣（下同）547,000元，
    於民國（下同）109年9月7日調解期日與債權人間未達成還
    款協議，致調解不成立，有調解不成立證明書為證（北司調
    卷第21頁）。本件雖無金融機構債權人，惟聲請人有不能清
    償債務之情形，且於五年內未從事營業活動，其無擔保或無
    優先權之債務總額未逾1,200萬元，復未經法院裁定開始清
    算程序或宣告破產，爰請求裁定准予更生等語。
三、經查：
㈠、聲請人前於109年9月7日於臺北地方法院進行債務清理前置調
    解，債權人僅有非金融機構即良京公司，據良京公司陳報截
    至109年9月7日止，其債權額為1,439,258元，聲請人另陳報
    債權人提供每月還款8,000元，惟未約定還款期限，聲請人
    無力負擔，致調解不成立等情，有良京公司109年8月28日陳
    報狀、調解程序筆錄、調解紀錄表、調解不成立證明書、聲
    請人110年2月22日陳報狀在卷可稽（見北司調卷第9、19-21
    頁、本卷第29-30頁），並經本院核閱臺北地方法院109年度
    北司調字第976號卷宗屬實，堪可採認。是以，聲請人所為
    本件更生聲請可否准許，即應綜衡聲請人之全部收支、信用
    、財產及勞力（技術）、年齡等狀況，審究其現況是否有不
    能清償債務或有不能清償之虞之情事而定。
㈡、聲請人陳報前因車禍受傷，無法久站，目前受雇於第三人葉
    益成，於工地現場擔任臨時工，負責油漆、割草、工地交管
    等業務，每日薪資1,100元至1,500元，每月薪資收入約23,0
    00元，並表示其現職單位未設立營業登記，業據提出診斷證
    明書、員工職務證明書、打卡紀錄及薪資袋等件在卷為憑，
    並有葉益成之陳報狀可佐（見本卷第35 、63、65-89、109
    、123頁）。本院參酌聲請人提出之109年2月8日診斷證明書
    及109年4月8日診斷證明書，聲請人傷勢頗為嚴重，其左、
    右兩側肋骨合計有十餘支骨折合併血胸、雙側肩胛骨骨折等
    ，又診斷證明書記載「2月8日出院後需專人照顧一個月及應
    休養六個月」、「外傷性脊椎滑脫合併骨釘斷裂」，顯示其
    復原情形不佳，故衡以聲請人上開身體健康狀況，本院暫以
    聲請人陳報每月平均收入23,000元，作為計算債務人目前償
    債能力之依據。又聲請人主張其每月生活開銷為：房租12,0
    00元、寵物費1,000元、水電費1,500元、交通費1,000元、
    衣物等日常生活支出500元、膳食費6,000元，總計：22,000
    元。然查：就聲請人主張之每月生活必要支出，仍不得高於
    衛生福利部公告臺灣省110年度每人每月必要生活費用15,94
    6元（110年度每月生活所必需〈必要生活費用〉數額一覽表，
    見本卷第125頁），則本件聲請人每月生活必要支出為15,94
    6元，洵堪認定。
㈢、從而，聲請人主張無法負擔債務等語，以聲請人每月平均收
    入23,000元計算，扣除每月必要生活支出15,946元觀之，賸
    餘7,054元可供清償，已不足負擔前置調解時，良京公司提
    出每月償付8,000元之還款方案，且良京公司亦無提供還款
    期限，另參以良京公司陳報截至109年9月7日止，聲請人積
    欠之債務數額合計約1,439,258元（見北司調卷第9頁），遑
    論聲請人現積欠之債務，其利息及違約金部分等仍持續增加
    中，聲請人顯無能力負擔還款。本院審酌聲請人名下有19筆
    個人有效保單及9筆團體保險（包含人壽保險、傷害保險及
    其他保險），其中有保單價值計4筆，其保單解約金之數額
    分別為47,232元、美元1,734元，此外別無其他財產，有本
    院依職權調查之聲請人稅務電子閘門財產所得調件明細表、
    法務部高額壽險資訊連結作業、國泰人壽保險股份有限公司
    110年3月30日函所附保險契約狀況一覽表在卷為證（見本卷
    第17-21、115頁），縱將聲請人名下保單解約用以清償債務
    ，亦僅能清償少部分債務，是以聲請人現今已無足可抵充上
    開債務之財產，當可認定，堪認聲請人客觀上經濟狀況已有
    不能清償債務之情形，而有藉助更生制度調整其與債權人間
    之權利義務關係而重建其經濟生活之必要。
四、綜上所述，聲請人係一般消費者，其已達不能清償債務之程
    度，其中無擔保或無優先權之債務未逾12,000,000元，且未
    經法院裁定開始清算程序或宣告破產；又查無消債條例第6
    條第3項、第8條或第46條各款所定駁回更生聲請之事由存在
    ，則聲請人聲請更生，即應屬有據。本件聲請人聲請更生既
    經准許，併依上開規定命司法事務官進行本件更生程序，爰
    裁定如主文。至聲請人於更生程序開始後，應提出足以為債
    權人會議可決或經法院認為公允之更生方案以供採擇，而司
    法事務官於進行本件更生程序、協助債務人提出更生方案時
    ，亦應依債務人之薪資變化、社會常情及現實環境衡量債務
    人之償債能力，並酌留其生活上應變所需費用，進而協助債
    務人擬定允當之更生方案，始符消債條例重建債務人經濟生
    活之立法目的，附此敘明。　　
中    華    民    國   110    年    4     月     19   日
                        民事第二庭   法  官   陳麗芬
以上正本係照原本作成。
本裁定不得抗告。
中    華    民    國   110    年    4     月     19   日
                                     書記官   曾煜智